【裁判字號】    99,訴,168
【裁判日期】    990618
【裁判案由】    損害賠償
【裁判全文】
臺灣雲林地方法院民事判決               99年度訴字第168號
原      告  甲○○
被      告  乙○○
上列當事人間請求損害賠償事件，本院於民國99年6 月4 日言詞
辯論終結，判決如下：
    主      文
被告應給付原告新台幣貳萬元。
訴訟費用新台幣伍仟玖佰伍拾元由被告負擔貳佰伍拾元，餘由原
告負擔。
    事實及理由
一、原告主張：
  (一)被告無駕駛執照，且明知酒後已不能安全駕駛動力交通工具
    ，仍於民國98年12月21日下午8 時5 分許，駕駛車牌9D－63
    93號自用小客車，由雲林縣麥寮鄉沿台61線公路由北往南方
    向行駛，迨至同縣四湖鄉○○村路段與台78線交岔路口處，
    竟貿然闖越紅燈進入上開交岔路口，適伊駕駛車牌2037－RW
    號自用小客車沿台78線由東向西駛至該處交岔路口，伊之自
    用小客車右車身即為被告駕駛之小客車車頭撞及，致伊受有
    胸部、左膝挫傷等傷害。車禍發生後伊為治療胸部挫傷，無
    法正常上班工作而休息近半個月，被告又無誠意賠償，使伊
    身心痛苦異常，擬請求賠償慰撫金新台幣（下同）5 萬元；
    其次，伊所駕駛上開自小客車毀損嚴重，初步估計修復費約
    需43萬6 千元，但若以有固定原廠保養車況優良且未滿3 年
    新車，市價可值45萬元，因此擬請求車體損毀賠償45萬元；
    再者，伊為此交通事故之調解及處理車子修復及後續，南北
    來回奔波時間和交通費擬請求賠償5 萬元，以上合計55萬元
    ，為此提起本訴。
  (二)聲明：被告應給付原告55萬元。
二、被告未於言詞辯論期日到場，亦未提出準備書狀作何聲明或
    陳述。
三、程序方面：
    本件被告未於言詞辯論期日到場，核無民事訴訟法第386條
    各款所列情形，爰依原告聲請，由其一造辯論而為判決。
四、得心證之理由：
  (一)原告主張：被告無駕駛執照，且在酒後駕車於上開時、地，
    闖越紅燈而撞上其駕駛之自用小客車，致其受有胸部、左膝
    挫傷等情，業據其提出全民醫院乙種診斷證明書、臺灣雲林
    地方法院檢察署檢察官99年度偵字第1486號起訴書（均影本
    ）各1 份（詳卷第6 頁、第16－17頁）為證。被告對於原告
    主張之事實，復已於相當時期受合法之通知，而未於言詞辯
    論期日到場，亦未提出準備書狀爭執，原告之主張自堪信為
    真實。
  (二)按「汽車、機車或其他非依軌道行駛之動力車輛，在使用中
    加損害於他人者，駕駛人應賠償因此所生之損害。」民法第
    191 條之2 前段定有明文，本件被告無駕駛執照，又酒後駕
    車、闖越紅燈而撞上原告所駕駛自小客車之事實既經認定，
    則原告主張伊因此受有損害，故而請求被告應負賠償責任，
    於法自屬有理。至原告請求被告賠償項目、金額，是否應予
    准許，分述為次：
    1.精神慰藉金部分：
      (1)按「不法侵害他人之身體、健康、名譽、自由、信用、
        隱私、貞操，或不法侵害其他人格法益而情節重大者，
        被害人雖非財產上之損害，亦得請求賠償相當之金額。
        」民法第195 條第1 項前段定有明文。而慰藉金之賠償
        須以人格權遭遇侵害，使精神上受有痛苦為必要，其核
        給之標準固與財產上損害之計算不同，然非不可斟酌雙
        方身分資力與加害程度，及其他各種情形核定相當之數
        額，則有最高法院51年台上字第223 號判例意旨可供參
        照。
      (2)本件原告主張被告過失駕駛車輛肇事，致伊受有胸部、
        左膝挫傷等傷害，既如前述，核屬對原告之身體、健康
        等人格法益造成傷害，原告精神上自感痛苦，是原告依
        上規定請求被告負損害賠償責任，自屬有據。本院審酌
        原告為57年9 月25日生，97年度利息所得計20,035元，
        名下土地數筆，財產總額為2,202,094 元；另被告則為
        69年1 月10日生，97年度無所得，名下財產僅有本件車
        禍事故發生時，其所駕駛之自用小客車1 部，資力不豐
        等情，有本院依職權調閱兩造之稅務電子閘門財產所得
        明細表各1 份在卷可考；然被告幾經本院通知到庭，均
        拒不出庭，堪認無妥適解決紛爭之誠意乙節，亦有本院
        開庭通知之送達證書數紙在卷（詳卷第23、28頁）可稽
        ，是本院斟酌本件車禍事故發生之情狀、被告違反交通
        法規之程度、原告受傷情況、被告車禍後之態度，及兩
        造之資力等一切情狀，認原告請求被告賠償慰撫金在二
        萬元範圍，尚稱公允，並無不當，自應予准許；至逾此
        數額之請求，為無理由。
    2.車體損害部分：
      (1)按「不法毀損他人之物者，被害人得請求賠償其物因毀
        損所減少之價額。」；又「負損害賠償責任者，除法律
        另有規定或契約另有訂定外，應回復他方損害發生前之
        原狀。」「第一項情形，債權人得請求支付回復原狀所
        必要之費用，以代回復原狀。」民法第196 條、第213
        條第1 、3 項定有明文。而損害賠償，以填補損害，使
        被害人獲得完全賠償為最高原則。是物被毀損時，被害
        人除得依民法第196 條請求賠償外，並不排除民法第21
        3 條至第215 條之適用，固為最高法院向來之見解。惟
        關於侵權行為賠償損害之請求權，以受有實際損害為成
        立要件，若絕無損害亦即無賠償之可言，則有最高法院
        19年上字第363 號判例意旨可資參照。
      (2)原告固主張伊所駕駛上開自小客車在本件車禍事故中為
        被告撞損嚴重，因該自小客車係有固定原廠保養、車況
        優良且尚未滿3 年新車，市價可值45萬元，因此擬請求
        車體損毀賠償45萬元云云，並提出南都汽車股份有限公
        司估價單影本乙份及車損照片數幀附卷（詳卷第7 －15
        頁、第18頁公文封內相簿）為佐，惟原告駕駛之上開自
        小客車係訴外人陳淑婉即伊配偶所有，業據原告於本院
        99年5 月14日當庭所自承，並有上揭南都汽車股份有限
        公司估價單為證，是原告既非該自小客車之所有權人，
        縱該自小客車為被告所撞損，亦難認原告受有何損害，
        從而，原告依侵權行為損害賠償請求權，請求被告賠償
        上開自小客車毀損所受損害45萬元，依前揭規定及判例
        意旨，尚嫌無據，自不應予准許。
    3.時間和交通費用部分：
      (1)按訴訟標的為起訴應表明之事項，此觀民事訴訟法第24
        4 條第1 項第2 款規定自明，而所謂訴訟標的係指原告
        為確定私權所主張或否認之法律關係欲法院對之加以裁
        判者而言。是給付之訴之原告，須對於被告有私法上之
        請求權，且被告對於原告有給付之義務，其訴權始存在
        ，否則，即不得提起給付之訴（最高法院29年度上字第
        498 號判例意旨可參）。本件原告起訴請求被告賠償伊
        交通費及時間損失5 萬元部分，迄未表明法律上之依據
        ，僅謂：伊係根據自己的想法直接訴請被告賠償上開金
        額云云，則原告此部分之請求，揆諸上開規定及說明，
        即難謂有理。
      (2)次按「當事人主張有利於己之事實者，就其事實有舉證
        之責任。」民事訴訟法第277 條前段亦有明定。原告固
        主張其為本件交通事故調解及上開車輛修復及後續處理
        ，共支出時間和交通費5 萬元云云，惟未據提出何具體
        事證以實其說，則原告空言主張其因本件車禍受有上開
        金額之損害，亦難信其主張為真。
  (三)綜上所述，原告本於侵權行為損害賠償法則，請求被告給付
    2 萬元部分，洵屬正當，應予准許。至逾此部分所為之請求
    ，則屬無據，而應予駁回。
五、據上論結，本件原告之訴為一部有理由，一部無理由，依民
    事訴訟法第385 條第1 項前段、第79條，判決如主文。
中    華    民    國    99    年    6     月    18    日
                  民事第一庭    法  官  蔣得忠
以上正本係照原本作成
如對本判決上訴，須於判決送達後廿日內向本院提出上訴狀
中    華    民    國    99    年    6     月    18    日
                                書記官  楊淳詒

司法院資訊處製作；財團法人民間司法改革基金會備份。
